【裁判字號】    96,訴,2647
【裁判日期】    970331
【裁判案由】    違反毒品危害防制條例等
【裁判全文】
臺灣彰化地方法院刑事判決              96年度訴字第2647號
公  訴  人  臺灣彰化地方法院檢察署檢察官
被      告  甲○○
                    （另案羈押在臺灣彰化看守所）
上列被告因違反毒品危害防制條例案件，經檢察官提起公訴（96
年度毒偵字第5458號、第5888號），本院依簡式審判程序判決如
下：
    主    文
甲○○施用第一級毒品，處有期徒刑拾月，扣案之第一級毒品海
洛因包（合計淨重零點捌公克，空包裝總重貳點柒公克）
均沒收銷燬，扣案之塑膠剷管貳支均沒收。
    事    實
一、甲○○前因施用毒品案件，經本院裁定送強制戒治，並於民
    國（下同）92年3 月29日強制戒治執行完畢釋放。詎其仍不
    知悛悔，於前揭強制戒治執行完畢釋放後5 年內之96年10月
    22日下午1 時許，復基於施用第一級毒品海洛因及第二級毒
    品甲基安非他命之犯意，在其當時位於彰化縣田中鎮○○路
    ○ 段448 號之居所，以將第一級毒品海洛因及第二級毒品甲
    基安非他命一併放入玻璃球內以火燒烤、吸食煙霧之方式，
    同時施用第一級毒品海洛因及第二級毒品甲基安非他命1 次
    。嗣於96年10月22日下午3 時40分許，為警在其前開居所搜
    索查獲，並扣得第一級毒品海洛因3 包（合計淨重0.83公克
    ，空包裝總重2.73公克）、塑膠剷管2 支等物，且經採集其
    尿液送驗後，結果呈嗎啡及甲基安非他命陽性反應。
二、案經彰化縣警察局員林分局報告臺灣彰化地方法院檢察署檢
    察官偵查起訴。
    理    由
一、除被告所犯為死刑、無期徒刑、最輕本刑為3 年以上有期徒
    刑之罪或高等法院管轄第1審案件者外，於前條第1項程序進
    行中，被告先就被訴事實為有罪之陳述時，審判長得告知被
    告簡式審判程序之旨，並聽取當事人、代理人、辯護人及輔
    佐人之意見後，裁定進行簡式審判程序；除簡式審判程序及
    簡易程序案件外，第1審應行合議審判，刑事訴訟法第273條
    之1 第1 項、第284 條之1 分別定有明文。本件被告甲○○
    所犯係死刑、無期徒刑、最輕本刑為3 年以上有期徒刑之罪
    或高等法院管轄第1 審案件以外之罪，並於本院行準備程序
    時就被訴事實為有罪之陳述，本院合議庭依前揭規定，經評
    議結果，裁定改由受命法官獨任行簡式審判程序，合先敘明
    。
二、上開事實，業據被告甲○○於警詢、偵訊、本院準備程序及
    審理時坦承不諱（見彰化縣警察局員林分局員警分偵字第09
    60021771號刑案偵查卷宗第3 頁，臺灣彰化地方法院檢察署
    96年度毒偵字第5458號卷第5 、6 頁，本院96年度訴字第26
    47號卷第34、39、40頁），且查：
（一）被告尿液經以氣相層析質譜儀（即ＧＣ／ＭＳ）方法檢驗
      結果，確呈第一級毒品海洛因於人體代謝後之嗎啡、第二
      級毒品甲基安非他命之陽性反應，有彰化縣警察局員林分
      局委託檢驗尿液與真實姓名對照認證單、詮昕科技股份有
      限公司96年11月1 日第6A250186號濫用藥物尿液檢驗報告
      各1 紙附卷足證（見臺灣彰化地方法院檢察署96年度毒偵
      字第5458號卷第8 、9 頁），此外，復有法務部調查局96
      年11月27日調科壹字第09623080190 號鑑定書1 份在卷可
      稽（見本院96年度訴字第2647號卷第27頁），及被告所有
      之第一級毒品海洛因3 包（合計淨重0.83公克，空包裝總
      重2.73公克）、塑膠剷管2 支等物扣案可佐（見本院96年
      度訴字第2647號卷第25、25-1頁），是認被告自白核與事
      實相符。
（二）依鑑識實務，按海洛因施用入人體後水解還原成嗎啡，再
      循嗎啡之代謝方式排出體外，且吸食或施打煙毒者，經人
      體代謝作用於8 小時內，即有30％之量排出，24小時之後
      ，續有約剩餘量之90％再排出，72小時之後仍有剩餘微量
      排出，吸食或施打者個人體質不同，其排出時間亦會有差
      異；次按甲基安非他命經口服投與後，約70％於24小時內
      自尿液中排出，其尿液內甲基安非他命成分之檢出，與其
      投與甲基安非他命方式、投與量、個人體質、採尿時間、
      檢測儀器之精密有關，通常採尿液是否呈陽性反應，應以
      投與後24小時所採為宜，一般可驗出甲基安非他命成分之
      最長時間為1 日至5 日。是依上開說明，佐以被告前揭尿
      液檢驗報告，被告自白於前揭時間同時施用第一級毒品海
      洛因、第二級毒品甲基安非他命1 次等語，足認被告自白
      核與事實相符，堪可採為論罪科刑之依據。
（三）被告前因施用毒品案件，經本院裁定送強制戒治，並於92
      年3 月29日強制戒治執行完畢釋放，有臺灣高等法院被告
      前案紀錄表及臺灣彰化地方法院檢察署刑案資料查註紀錄
      表各1 份在卷可按，其於前開強制戒治執行完畢釋放後，
      5 年內再犯本案同時施用第一級、第二級毒品1 次之犯行
      ，與毒品危害防制條例第23條第2 項之規定相符。本件事
      證明確，被告犯行堪以認定，應予依法論科。
三、核被告甲○○所為，係犯毒品危害防制條例第10條第1 項之
    施用第一級毒品罪及同條第2 項之施用第二級毒品罪。被告
    為施用毒品海洛因、甲基安非他命而持有之低度行為，各為
    其施用之高度行為所吸收，均不另論罪。被告以一行為犯施
    用第一級毒品罪及施用第二級毒品罪，係想像競合犯，應從
    一重之施用第一級毒品罪處斷。爰審酌被告前因施用毒品犯
    行曾經強制戒治，竟又再行施用毒品，無視於毒品對於自身
    健康之戕害及國家對於杜絕毒品犯罪之禁令，惡性非輕，惟
    自始坦承犯行，施用之次數僅1次 ，再本於施用毒品犯罪之
    人，亦為「病人」之考量等一切情狀，量處如主文所示之刑
    。另本件被告犯罪時間係在96年4 月24日以後，並不符合中
    華民國96年罪犯減刑條例所定之減刑要件，尚無依該條例規
    定予以減刑之餘地。
四、沒收部分：
（一）扣案之白色粉末3 包（合計淨重0.83公克，空包裝總重2.
      73公克），經法務部調查局以化學呈色法、氣相層析質譜
      儀分析法檢驗，均呈海洛因陽性反應，有該局96年11月27
      日調科壹字第09623080190 號鑑定書在卷可憑（見本院96
      年度訴字第2647號卷第27頁），屬查獲之第一級毒品，應
      不問屬於犯人與否，均依毒品危害防制條例第18 條第1項
      前段規定，沒收銷燬之。
（二）扣案之塑膠剷管2 支，係被告所有，供其施用第一級毒品
      海洛因用之物，業經被告供承在卷（見本院96年度訴字第
      26 47 號卷第40頁），爰均依刑法第38條第1 項第2 款之
      規定，宣告沒收。
（三）扣案之夾鍊袋1 疊，雖係被告所有，然與本案施用毒品犯
      行無關，已經被告陳述明確（見本院96年度訴字第2647號
      卷第40頁），亦非違禁物，均不予宣告沒收；至起訴書所
      載扣案之殘渣袋3 個，應係誤載（見本院96年度訴字第26
      47號卷第25-26 頁），容有誤會，亦不予宣告沒收。
據上論斷，應依刑事訴訟法第273 條之1 第1 項、第299 條第 1
項前段，毒品危害防制條例第10條第1 項、第2 項、第18 條第1
項前段，刑法第11條、第55條、第38條第1 項第2 款，判決如主
文。
本案經檢察官莊佳瑋到庭執行職務。
中    華    民    國    97    年    3     月    31    日
                  刑事第三庭          法  官 林秉暉
以上正本證明與原本無異。
如不服本判決，應於判決送達後10日內，向本院提出上訴書狀，
上訴書狀應「敘述具體上訴理由」，並按他造當事人之人數附繕
本。「切勿逕送上級法院」。
中    華    民    國    97    年    3     月    31    日
                                      書記官  梁高賓
附錄本案論罪科刑法條：
毒品危害防制條例第10條
施用第一級毒品者，處 6 月以上 5 年以下有期徒刑。
施用第二級毒品者，處 3 年以下有期徒刑。


司法院資訊處製作；財團法人民間司法改革基金會備份。
